【裁判字號】    99,智簡上,4
【裁判日期】    990630
【裁判案由】    違反著作權法
【裁判全文】
臺灣臺北地方法院刑事判決             99年度智簡上字第4號
上  訴  人  臺灣臺北地方法院檢察署檢察官
被      告  九井廣告股份有限公司
上  訴  人
即  被  告
兼 代表 人  甲○○
選任辯護人  許惠峰律師
上列上訴人因被告違反著作權法案件，不服本院中華民國98年12
月31日98年度簡字第5221號第一審判決（起訴案號：98年度偵字
第18319 號）提起上訴，本院管轄之第二審合議庭判決如下：
    主  文
原判決撤銷。
甲○○共同擅自以重製之方法侵害他人著作財產權，處有期徒刑
參月，如易科罰金，以新台幣壹仟元折算壹日，緩刑貳年。
九井廣告股份有限公司法人，其代表人因執行業務共同擅自以重
製之方法侵害他人之著作財產權，處罰金新台幣拾萬元，緩刑貳
年。
如附表所示之盜版電腦軟體均沒收。
    事  實
一、甲○○為九井廣告股份有限公司（設臺北市○○區○○路一
    段119 巷1 號1 樓，下稱九井公司）之代表人，其明知如附
    表所示之軟體，分別係美商微軟公司（Microsoft Corpora
    tion）、美商奧多比公司（Adobe Systems Incorporated
    ）、美商歐特克公司（Autodesk Inc. ）享有著作財產權之
    電腦程式著作，非經該公司之同意或授權，不得擅自重製該
    電腦程式軟體。詎甲○○未經上揭著作權人之授權或同意，
    為執行公司業務，竟與不詳姓名年籍之電腦工程師共同基於
    以重製之方法侵害他人著作權之犯意聯絡，於民國96年底某
    日，委由該名電腦工程師在九井公司內，擅自重製如附表所
    示之軟體，供公司員工使用以執行九井公司之業務。嗣經公
    司離職員工提出檢舉，為警於98年6 月23日至九井公司執行
    搜索，並檢測公司電腦內程式發現有如附表所示之盜版電腦
    軟體，而查獲上情。
二、案經美商微軟公司、美商奧多比公司、美商歐特克公司訴由
    內政部警政署保安警察第二總隊第一大隊第一中隊報請臺灣
    臺北地方法院檢察署檢察官偵查起訴，嗣經本院改依簡易判
    決處刑。
    理  由
一、按被告以外之人於審判外之言詞或書面陳述，除法律有規定
    者外，不得作為證據，刑事訴訟法第159 條第1 項固有明文
    ；惟被告以外之人於審判外之陳述，雖不符同法第159 條之
    1 至之4 規定，而經當事人於審判程序同意作為證據，法院
    審酌該言詞陳述或書面陳述作成時之情況，認為適當者，亦
    得為證據。又當事人、代理人或辯護人於法院調查證據時，
    知有第159 條第1 項不得為證據之情形，而未於言詞辯論終
    結前聲明異議者，視為有前項之同意，同法第159 條之5 亦
    有明文。本件公訴人及被告甲○○、辯護人於本院合議庭之
    準備程序及審判程序中，對於本院所引用之供述及非供述證
    據之證據能力均表示沒有爭執，且迄於言詞辯論終結前未聲
    明異議。經審酌本院所引用之供述及非供述證據資料作成時
    之情況，核無違法取證或其他瑕疵，認為以之作為證據為適
    當，均得作為證據，合先敘明。
二、上揭犯罪事實，業據被告甲○○於原審、本院合議庭審理中
    均供認不諱（見原審易字卷第23頁背面、本院簡上卷二第48
    頁及背面），並經證人即離職員工乙○○於偵訊、本院審理
    中證述明確（見本院簡上卷二第16頁至第24頁背面），且附
    表所示之電腦軟體，分別係告訴人微軟公司、奧多比公司、
    歐特克公司享有著作財產權之電腦程式著作物，有卷附微軟
    公司就其電腦軟體取得之美國著作權登記書及證明書、著作
    權授權頁面（見98年度偵字第18319 號卷第17至54頁、第98
    頁）、歐特克公司取得之美國著作權登記書及證明書、著作
    權授權頁面（見同上偵卷第70至79頁、第99至100 頁）、奧
    多比公司取得之美國著作權登記書、宣誓書、證明書（見同
    上偵卷第91至95頁背面、第101 頁），上開電腦程式著作，
    依我國著作權法第4 條第2 款規定及「世界貿易組織」（WT
    O ）中之「與貿易有關之智慧財產權協定」（TRIPS ），為
    受我國著作權法保護之著作物，非經上開告訴人微軟公司等
    著作財產權人之同意或授權，不得擅自重製；又被告為九井
    公司之代表人，經警前往九井公司搜索後，當場檢視九井公
    司內之41部電腦硬碟（編號C1至C32 、D1至D9），在附表「
    電腦編號」欄所示之電腦內查獲如附表所示之盜版軟體，此
    有九井公司登記資料、本院搜索票、搜索及扣押筆錄、搜索
    個人電腦軟體比較表、經九井公司員工及被告簽名之電腦軟
    體記錄表44紙、搜索個人電腦軟體明細表、鑑定報告書、現
    場照片17幀、上揭41部電腦畫面照片549 幀等在卷可憑（見
    98年度偵18319 號卷第55頁、第5 至9 頁、第105 至160 頁
    ，及附件1 至3 ）；參以被告甲○○雖非實際非法重製前揭
    告訴人等所享有著作權軟體之人，惟其對於九井公司所委外
    維護九井公司員工所使用電腦之人，以非法重製軟體之方式
    安裝於公司電腦等情均知悉，且無反對之表示，甚至曾於員
    工乙○○要求公司應採購軟體以應付公司業務上需要時加以
    否決，足認被告甲○○與該姓名年籍不詳之電腦工程師間具
    有犯意聯絡及行為分擔而成立共同正犯。綜上，足認被告之
    自白供述與事實相符，從而，本件事證明確，被告甲○○身
    為九井公司之代表人，因執行業務而共同以重製之方法侵害
    他人著作財產權之犯行，堪以認定，應依法論科。
三、核被告甲○○所為，係犯著作權法第91條第1 項之擅自以重
    製之方法侵害他人著作財產權罪。又被告甲○○與該姓名年
    籍不詳之電腦工程師，就以重製之方法侵害他人著作財產權
    之犯行，互有犯意聯絡及行為分擔，均為共同正犯。另被告
    九井公司因其代表人即被告甲○○執行業務而違犯上開罪名
    之行為，應依著作權法第101 條第1 項之規定，科以罰金刑
    。
四、原審以被告罪證明確，據以論罪科刑，固非無見。惟：(一)被
    告係委由姓名年籍不詳之電腦工程師重製如附表所示之盜版
    軟體，而共犯著作權法第91條第1 項之罪名，原審漏未審究
    被告係成立共同正犯，於法尚有未合；(二)被告共同以重製方
    法侵害告訴人著作財產權之時間係在96年底，此經證人乙○
    ○於本院證述明確，原審未認定重製之犯罪時間，顯有未洽
    。從而，檢察官上訴雖未指摘及此，被告甲○○於上訴之初
    否認犯行，雖無理由，然原判決既有前述可議之處，即屬無
    可維持，應由本院將原判決加以撤銷改判。
五、爰審酌被告甲○○為九井公司之負責人，為降低營運成本，
    竟漠視保護智慧財產權之觀念，以前開方式重製侵害告訴人
    微軟公司、奧多比公司、歐特克公司所享有著作財產權之軟
    體，所為已影響著作財產權人之正常收益，惟念及被告犯後
    已於本院最後審理期日坦承犯行，並與告訴人全部達成和解
    ，賠償告訴人之財產上損失，此經告訴人陳明在卷，犯後態
    度尚屬良好，另參酌被告無犯罪前科之素行、犯罪動機、手
    段、重製盜版軟體之數量、對告訴人等所生危害程度等一切
    情狀，另行就被告甲○○量處如主文第2 項所示之刑，並諭
    知易科罰金之折算標準，及對被告九井公司改科以如主文第
    3 項所示之罰金。末查，被告甲○○前未曾受有期徒刑以上
    刑之宣告，有臺灣高等法院被告前案紀錄表在卷可按，其因
    一時失慮，偶罹刑章，犯後已坦承犯行，賠償告訴人之損失
    ，且告訴代理人復到庭表示被告甲○○犯後已具悔意，並請
    求宣告最低期間之緩刑。另按法人所屬人員因執行業務犯罪
    時，處罰行為人同時亦對法人科以罰金刑之兩罰規定，法人
    雖非犯罪主體，但仍係刑罰宣告之對象，為受罰主體，而我
    國緩刑制度，依刑法第74條之規定，採刑罰執行猶豫主義，
    於有罪判決宣告之同時，得依法對受罰主體，宣告一定期間
    之緩刑，在緩刑期間內暫緩刑之執行，俟緩刑期滿，緩刑之
    宣告未經撤銷，其刑之宣告即因而失其效力，法人既得為受
    罰之主體，自具有受緩刑宣告之適格；又緩刑制度設計之本
    旨，除可避免執行短期自由刑之流弊外，主要目的係在獎勵
    惡性較輕者使其遷善，則惡性較短期自由刑猶輕之罰金刑，
    溯自我國舊刑法修正施行時，即入於得宣告緩刑之列，是法
    人雖無有期徒刑之適應性，既得科以罰金，復以刑法緩刑規
    定並未排除法人之適用，對法人自非不得宣告緩刑（最高法
    院95年度台非字第163 號判決參照）。故本院認被告甲○○
    、九井公司經此偵審程序及科刑之教訓後，當能知所警惕，
    信無再犯之虞，因認前開所宣告之刑，均以暫不執行為適當
    ，爰併予諭知緩刑2 年，以啟自新。
六、扣案如附表所示之盜版軟體，均為被告所有供犯罪所用之物
    ，爰依著作權法第98條前段規定，均併予宣告沒收之。
據上論斷，應依刑事訴訟法第455 條之1 第1 項、第3 項、第36
9 條第1 項前段、第364 條、第299 條第1 項前段，著作權法第
91條第1 項、第98條前段、第101 條第1 項，刑法第11條前段、
第28條、第41條第1 項前段、第74條第1 項第1 款，判決如主文
。
本案經檢察官呂俊儒到庭執行職務。
中    華    民    國    99    年     6   月    30     日
                  刑事第十九庭審判長法  官  林婷立
                                    法  官  施添寶
                                    法  官  吳俊龍
上正本證明與原本無異。
本判決不得上訴。
                                    書記官  劉俊源
中    華    民    國    99    年    6     月    30    日
附錄本判決論罪法條：
著作權法第91條
擅自以重製之方法侵害他人之著作財產權者，處3 年以下有期徒
刑、拘役，或科或併科新臺幣75萬元以下罰金。
意圖銷售或出租而擅自以重製之方法侵害他人之著作財產權者，
處6 月以上5 年以下有期徒刑，得併科新臺幣20萬元以上2 百萬
元以下罰金。
以重製於光碟之方法犯前項之罪者，處6 月以上5 年以下有期徒
刑，得併科新臺幣50萬元以上5 百萬元以下罰金。
著作僅供個人參考或合理使用者，不構成著作權侵害。
著作權法第101條
法人之代表人、法人或自然人之代理人、受雇人或其他從業人員
，因執行業務，犯第91條至第93條、第95條至第96條之1 之罪者
，除依各該條規定處罰其行為人外，對該法人或自然人亦科各該
條之罰金。
對前項行為人、法人或自然人之一方告訴或撤回告訴者，其效力
及於他方。
附表：

司法院資訊處製作；財團法人民間司法改革基金會備份。
